臺灣臺中地方法院刑事判決
110年度易字第1827號
公  訴  人  臺灣臺中地方檢察署檢察官
被      告  張凱嘉


上列被告因業務侵占案件，經檢察官提起公訴（110年度偵字第
25711號），被告於準備程序中就被訴事實為有罪之陳述，經告
知簡式審判程序之旨，並聽取當事人之意見後，經本院合議庭裁
定由受命法官獨任進行簡式審判程序，判決如下：
    主  文
張凱嘉犯業務侵占罪，累犯，處有期徒刑柒月。未扣案犯罪所得
新臺幣壹萬陸仟玖佰元沒收，於全部或一部不能沒收或不宜執行
沒收時，追徵其價額。
    犯罪事實
一、張凱嘉自民國109年6月25日或26日起，受僱於蔡賀全獨資經
    營、址設臺中市○○區○○路000○0號之「瀧賀水產」，負責送
    交海鮮商品與客戶，並向客戶收取貨款等業務，為從事業務
    之人。詎張凱嘉於109年6月27日，向客戶收取貨款共新臺幣
    （下同）2萬1900元後，竟意圖為自己不法之所有，基於業
    務侵占之犯意，將該等款項以變易持有為所有之意思，予以
    侵占入己。
二、案經蔡賀全訴由臺中市政府警察局霧峰分局報告臺灣臺中地
    方檢察署檢察官偵查起訴。
    理  由
一、本案被告張凱嘉所犯，非死刑、無期徒刑、最輕本刑為3年
    以上有期徒刑之罪，或高等法院管轄第一審之案件，被告於
    本院準備程序中，就前揭被訴事實為有罪之陳述，經受命法
    官告以簡式審判程序之旨，並聽取被告及公訴人之意見後，
    本院認無不得或不宜改依簡式審判程序進行之處，爰依刑事
    訴訟法第273條之1第1項、第284條之1規定，經合議庭評議
    後，裁定本案由受命法官獨任進行簡式審判程序，是本案之
    證據調查，依刑事訴訟法第273條之2規定，不受同法第159
    條第1項、第161條之2、第161條之3、第163條之1及第164條
    至第170條規定之限制，合先敘明。
二、上揭犯罪事實，業據被告於警詢、偵查、本院準備程序及審
    理時均坦承不諱，復有證人即告訴人蔡賀全於警詢、偵查中
    之證述在卷可證，並有告訴人蔡賀全所提供其與被告配偶之
    通訊軟體Messenger對話內容擷圖、被告與告訴人蔡賀全配
    偶之通訊軟體Line對話內容擷圖附卷可稽。是被告之自白與
    事實相符，堪以採信。本案事證明確，被告上揭犯行，洵堪
    認定，應予依法論科。
三、論罪科刑：
  ㈠核被告所為，係犯刑法第336條第2項之業務侵占罪。
  ㈡按刑法第47條第1項有關累犯加重本刑部分，不生違反憲法一
    行為不二罰原則之問題。惟其不分情節，基於累犯者有其特
    別惡性及對刑罰反應力薄弱等立法理由，一律加重最低本刑
    ，於不符合刑法第59條所定要件之情形下，致生行為人所受
    之刑罰超過其所應負擔罪責之個案，其人身自由因此遭受過
    苛之侵害部分，對人民受憲法第8條保障之人身自由所為限
    制，不符憲法罪刑相當原則，牴觸憲法第23條比例原則。於
    此範圍內，有關機關應自本解釋公布之日起2年內，依本解
    釋意旨修正之。於修正前，為避免發生上述罪刑不相當之情
    形，法院就該個案應依本解釋意旨，裁量是否加重最低本刑
    ，司法院釋字第775號解釋文參照。是法官應於個案量刑裁
    量時具體審認被告有無特別惡性及對刑罰反應力薄弱之情。
    且按就數罪併罰案件，依最高法院一致之見解，固認刑法第
    50條、第51條，僅係規範數罪所宣告之刑應如何定其應執行
    刑之問題，基於數宣告刑，應有數刑罰權之本質，倘併罰之
    數罪中，有一罪或部分之罪，其刑已於定執行刑之裁定前執
    行完畢者，並不因嗣後定執行刑而影響其刑已執行完畢之事
    實，於其執行完畢後，5年以內故意再犯有期徒刑以上之罪
    者，自當成立累犯（最高法院109年度台非字第197號、104
    年度台非字第97號判決見解參照）。查被告前因過失傷害案
    件，經本院以107年度交簡字第291號判決判處有期徒刑3月
    確定（下稱甲案），於108年3月18日徒刑執行完畢之情，有
    臺灣高等法院被告前案紀錄表在卷可稽，依上開所述，甲案
    嗣固經本院於108年7月1日以108年度聲字第2607號裁定與另
    案合併定應執行刑，然並無礙被告就甲案部分已執行完畢之
    事實。則被告受有期徒刑執行完畢，5年以內故意再犯本案
    有期徒刑以上之罪，應依刑法第47條第1項規定，論以累犯
    ；復參酌被告前案經判處有期徒刑，於執行完畢後仍未悔悟
    ，又再犯本案犯行，足徵其有立法意旨所指之特別惡性及對
    刑罰反應力薄弱明確；並審酌其所犯本案之罪，依其犯罪情
    節，並無應量處最低法定刑，否則有違罪刑相當原則，暨有
    因無法適用刑法第59條酌量減輕其刑之規定，致其人身自由
    遭受過苛侵害之情形，是就被告所犯之罪，爰依刑法第47條
    第1項規定及司法院釋字第775號解釋文，加重其刑。
  ㈢爰審酌被告不思以正當途徑獲取財物，竟利用從事業務之機
    會，侵占告訴人蔡賀全之上開款項，致生損害於告訴人蔡賀
    全，實屬不該，應予非難，並衡酌被告犯罪之動機、目的、
    手段、犯罪後坦承犯行，且已與告訴人蔡賀全簽定還款協議
    書，約定分期付款還款，於110年10月18日已還款5千元之情
    ，有還款協議書影本、郵政匯款單影本、本院電話紀錄表在
    卷可查之犯罪後態度，暨告訴人蔡賀全所受之損害，又兼衡
    被告之教育智識程度、生活狀況、素行品行等一切情狀，量
    處如主文所示之刑。
四、沒收部分：
  ㈠查被告本案業務侵占之2萬1900元並未扣案，惟被告於110年1
    0月18日已還款其中5千元，業如前述，是堪認被告就其犯罪
    所得其中5千元已實際合法發還被害人蔡賀全，依刑法第
　　38條之1第5項規定，爰不予沒收、追徵，至其餘犯罪所得
　　16,900元，並未扣案，且未實際合法發還被害人蔡賀全，本
    院酌以如宣告沒收，並查無刑法第38條之2第2項過苛調節條
    款之適用，是應依刑法第38條之1第1項前段、第3項規定，
    於被告所犯之罪項下，宣告沒收之，於全部或一部不能沒收
    或不宜執行沒收時，追徵其價額。
  ㈡另刑事訴訟法第473條第1項規定「沒收物、追徵財產，於裁
    判確定後1年內，由權利人聲請發還者，或因犯罪而得行使
    債權請求權之人已取得執行名義者聲請給付，除應破毀或廢
    棄者外，檢察官應發還或給付之；其已變價者，應給與變價
    所得之價金。」，此係被害人得主張發還沒收物或追徵財產
    之規定，被害人應一併注意之，以維自身權益，併此敘明。
據上論斷，應依刑事訴訟法第273條之1第1項、第299條第1項前
段，刑法第336條第2項、第47條第1項、第38條之1第1項前段、
第3項，刑法施行法第1條之1第1項，判決如主文。
本案經檢察官洪明賢提起公訴，檢察官張凱傑到庭執行職務。
中　　華　　民　　國　　110 　年　　10　　月　　28　　日
                  刑事第五庭    法  官  黃佳琪
以上正本證明與原本無異。
如不服本判決，應於送達判決後20日內向本院提出上訴書狀，並
應敘述具體理由；其未敘述上訴理由者，應於上訴期間屆滿後20
日內向本院補提理由書（均須按他造當事人之人數附繕本）「切
勿逕送上級法院」。
告訴人或被害人對於判決如有不服具備理由請求檢察官上訴者，
其上訴期間之計算係以檢察官收受判決正本之日期為準。
                                書記官  顏偉林
中　　華　　民　　國　　110 　年　　10　　月　　29　　日

附錄論罪科刑法條：
中華民國刑法第336條
對於公務上或因公益所持有之物，犯前條第1項之罪者，處1年以
上7年以下有期徒刑，得併科15萬元以下罰金。
對於業務上所持有之物，犯前條第1項之罪者，處6月以上5年以
下有期徒刑，得併科9萬元以下罰金。
前2項之未遂犯罰之。